【裁判字號】    96,訴,2223
【裁判日期】    970512
【裁判案由】    確認派下員大會選任管理人等無效
【裁判全文】
臺灣板橋地方法院民事裁定              96年度訴字第2223號
聲  請  人  丙○○
            甲○○
相  對  人
即  被  告  丁○○即祭祀公業林成祖等五公業管理人
            戊○○
共      同
訴訟代理人  王寶輝律師
複  代理人  商桓朧律師
上列聲請人因原告乙○○與被告丁○○即祭祀公業林成祖等五公
業管理人、戊○○間請求確認派下員大會選任管理人等無效事件
，為輔助原告而聲明訴訟參加，經相對人聲請駁回，本院裁定如
下：
    主      文
聲請人之參加聲請駁回。
參加訴訟費用由聲請人負擔。
    理      由
一、按當事人對於第三人之參加，得聲請法院駁回；且參加訴訟
    之參加人須以其就兩造間之訴訟有法律上之利害關係始得為
    之，民事訴訟法第60條前段及第58條第1 項定有明文。又按
    第三人為輔助一造起見而參加於訴訟，須就兩造之訴訟有法
    律上利害關係者始得為之，若僅有事實上之利害關係，則不
    得為參加，最高法院23年抗字第1259號判例可資參照。是以
    所謂法律上之利害關係，係指因本訴訟之裁判效力及於第三
    人，該第三人之私法上地位因當事人之一造敗訴，而將受不
    利益者；或本訴訟裁判之效力，雖不及於第三人，而第三人
    私法上之地位，因當事人一造敗訴，致第三人在法律上，依
    該裁判之內容或執行結果，將致受不利益者。
二、本件聲請人參加意旨略以：緣聲請人均為祭祀公業林成祖等
    五公業之派下員，亦均為民國96年10月14日派下員大會選舉
    管理人之候選人，鑑於本次派下員會議選舉程序違背法令，
    致由被告丁○○當選管理人。而聲請人丙○○為次高票候選
    人，倘判決確認派下員大會選任管理人等無效，對參加人即
    有法律上之利害關係等語。
三、本件相對人駁回參加聲請意旨略以：緣本件不論被告獲致勝
    訴抑或敗訴判決，依規約第25條約定，原告或第三人均無從
    遞補為祭祀公業林成祖等五公業之管理人，而應由派下員大
    會重行決議選任。況聲請人丙○○、甲○○就本次管理人選
    舉分別僅獲120 票及35票，未達出席1/2 派下員之選任，顯
    無遞補成為管理人之情事存在。故聲請人就本件訴訟，非僅
    無法律上利害關係，亦難認有任何事實上之利害關係存在，
    則聲請人之聲請顯非合法，為此請求駁回參加訴訟等語。
四、經查，參加人丙○○、甲○○於96年10月14日之上述祭祀公
    業林成祖等五公業管理人選舉，係分獲120 票及35票，並均
    未達派下員大會出席1/2 之派下員之選任，而依祭祀公業林
    成祖等五公業規約書第18條第5 款、第23條及第25條之規定
    ，本件原告起訴之確認派下員大會選任管理人等無效事件，
    縱經本院判決選任管理人無效，惟此亦僅生重新選任管理人
    之效果乙節，為兩造所不爭執（見本院97年4 月22日言詞辯
    論筆錄），是聲請人尚無因本院為系爭選任管理人無效之判
    決，而得直接遞補成為管理人之相關依據。故本件原告請求
    確認派下員大會選任管理人等無效之訴，縱有理由，惟此僅
    生重新選舉管理人之結果，究不能謂對聲請人有何法律上之
    利害關係，從而聲請人聲請參加訴訟，尚有理由，自應予以
    駁回。
五、依民事訴訟法第95條、第78條、裁定如主文。
中    華    民    國    97    年    5     月    12    日
                  民事第三庭    法  官  邱靜琪
以上正本係照原本作成
如不服本裁定應於送達後10日內向本院提出抗告狀，並繳納抗告
費新臺幣1,000元。
中    華    民    國    97    年    5     月    12    日
                                書記官  白俊傑


司法院資訊處製作；財團法人民間司法改革基金會備份。
